【裁判字號】    91,重訴,36
【裁判日期】    920404
【裁判案由】    殺人
【裁判全文】
臺灣桃園地方法院刑事判決                          九十一年度重訴字第三六號
    公  訴  人  臺灣桃園地方法院檢察署檢察官
    被      告  甲○
    指定辯護人  本院公設辯護人  丙○○
右列被告因殺人案件，經檢察官提起公訴（九十一年度偵字第一一九六九、一二二二
七號），本院判決如左：
    主  文
甲○殺人，處有期徒刑拾肆年，褫奪公權柒年。
    事  實
一、甲○前於民國（下同）八十三年間，因業務侵占案件，經臺灣板橋地方法院判處
    有期徒刑七月確定，自八十五年一月二十五日入監執行，至八十五年七月二十四
    日執行完畢（惟非累犯），竟仍不知悛悔，於九十一年三月間，因為其友人戊○
    ○在桃園縣大溪鎮武嶺橋下興建工寮，而暫時與戊○○及其友人陳新雄二人一同
    居住在上開工寮內，後於同年三月二日四時許，因陳新雄在上開工寮房間內向戊
    ○○要酒喝未成而大聲踢鬧時，引起在隔壁房間內睡覺之甲○（按甲○當時係與
    戊○○同房睡覺）心生不滿，甲○遂起身至陳新雄上開房間內喝令「如果你再吵
    ，就劃你一刀」等語（按陳新雄當時並未因之心生畏懼），惟陳新雄仍不停叫鬧
    ，甲○即基於殺人犯意，拿起戊○○所有置放上開工寮房內之鋸子乙支，在陳新
    雄上開房間內，先持以由上而下劃向陳新雄臉部，惟因陳新雄舉起左手閃身擋住
    ，而僅致陳新雄因之受有左手手腕動脈血管切斷七公分之傷害，嗣陳新雄即與甲
    ○在上開工寮內發生拉扯，至陳新雄退至上開工寮門口外時，甲○再持上開鋸子
    由左而右（起訴書誤載為由右至左）劃向陳新雄前頸部倒地，致陳新雄因之受有
    前頸部氣管切斷及右頸動脈切斷十四公分之傷害，造成陳新雄頸部右側動脈及左
    手腕小動脈割創斷裂出血性休克而當場不治死亡，後甲○見狀隨即與正好起床之
    戊○○一同離去上開現場（按甲○當天雖有於事後前往上開武嶺橋頭處公用電話
    亭報警前來處理，惟因甲○於報警當中並未陳述其上開殺人之經過，復於事後逃
    逸經公訴人依法通緝，始行到案，應非屬自首行為）。嗣於同日六時許，經附近
    居民張忠雄前來上開工寮附近菜園澆水，始經發覺已身亡倒地之陳新雄，而報警
    處理。
二、案經桃園縣警察局大溪分局報請臺灣桃園地方法院檢察署檢察官偵查起訴。
    理  由
一、右揭事實業據被告於本院審理時坦承不諱，核與被害人陳新雄之兄乙○○迭次於
    警、偵訊中及本院審理時指述之情節及證人張忠雄、戊○○、謝有順、丁○○、
    蘇哲次、陳來福、洪國治先後於警、偵訊中及本院審理時證述之情節，均相符合
    ，復有上開現場照片乙份、現場圖乙紙、扣案之上開鋸子乙支及其照片三紙，在
    卷可稽，應堪認定。又本件被害人陳新雄於右揭時地遭被告持上開鋸子乙支，先
    後持以劃向其臉部及頸部正面各乙刀，致被害人陳新雄因之受有左手腕及頸部遭
    鋸齒狀銳器（即上開鋸子乙支）割創，造成其頸部右側動脈及左手腕小動脈割創
    斷裂出血性休克而不治死亡乙情，亦據公訴人督同檢驗員到場相驗屬實，並製有
    相驗屍體證明書、驗斷書及勘驗筆錄各乙紙，復有法務部法醫研究所（９１）法
    醫所醫鑑字第０三五六號鑑定書乙份可稽，亦堪認定。至於被告雖於本院審理時
    另辯稱其於右揭時地亦遭被害人陳新雄持鐵絲刺中其左眼球而失明云云，惟被告
    此部分所述，係在其持上開鋸子向被害人陳新雄劃第一刀之後，被害人陳新雄之
    反擊行為，自不能主張正當防衛可言，且被告經本院送請長庚紀念醫院鑑定之結
    果，其「左眼確因外傷性白內障併水晶體移位，疑視神經病變（視力僅有零點零
    一以下）」乙情，並有該院九十一年十一月二十六日診斷證明書乙紙，而堪認定
    ，惟被告除此之外，並未能提出其左眼上開病變，確係由被害人陳新雄行為所致
    之其他積極事證為憑，另證人戊○○於本院審理時亦證稱「（當天衝突被告有無
    受傷？）我看到被告時他沒有受到傷害，.... （見本院卷九十一年十二月三日
    筆錄）」
    等語明確，是僅憑被告個人上開單一指訴之詞，自仍不足為有利被告認定之依據
    ，附此敘明。被告犯行已臻明確，應予依法論科。
二、核被告所為，係犯刑法第二百七十一條第一項之殺人罪。被告先後二次持上開鋸
    子劃向被害人陳新雄之行為，均為其遂行上開殺人犯罪之先後接續個別動作，應
    論以一罪。雖被告於殺害被害人陳新雄倒地後，曾與戊○○一同前往上開武嶺橋
    頭公用電話亭報警前來處理云云，惟被告於報警當時並未主動陳述其上開殺入犯
    罪之經過乙情，業據被告本人於本院供述屬實，並核與證人戊○○於本院審理時
    證述之情節相符，應堪採信，且被告於報警後隨即逃離上開現場，經公訴人依法
    通緝後，始於九十一年七月四日二十一時四十分許，經警在桃園縣蘆竹鄉山腳一
    二八之十號拘提被告本人到案，則被告此部分所為，自與刑法第六十二條前段所
    規定自首之要件未合，而不得依法減輕其刑。爰審酌被告僅因上開喝酒踢鬧之細
    故，即持上開鋸子殺害被害人陳新雄之要害前頸部，並切斷其氣管及右側動脈達
    十四公分，手段可謂兇殘及其犯罪後之態度等一切情狀，量處如主文所示之刑，
    且被告上開犯行惡性菲輕亦有褫奪公權之必要，並諭知褫奪公權七年，以資儆懲
    。
三、扣案之上開鋸子乙支，雖係被告持以供上開犯罪所用之物，惟因非被告所有之物
    ，而屬戊○○所有，業據被告供承在卷，復非屬違禁物，自不得對之宣告沒收之
    ，附此敘明。
據上論斷，應依刑事訴訟法第二百九十九條第一項前段，刑法第二百七十一條第一項
、第三十七條第二項，判決如主文。
本案經檢察官張春暉到庭執行職務。
中      華      民      國      九十二    年     四     月     四     日
                        臺灣桃園地方法院刑事第四庭
                                審判長  法  官  陳世宗
                                        法  官  邱滋杉
                                        法  官  林晏鵬
右正本證明與原本無異。
如不服本判決，應於判決送達後十日內向本院提出上訴狀( 應附繕本 )，上訴於
臺灣高等法院。
                                        書記官  陳青瑜
中      華      民      國      九十二    年     四     月     七     日
附錄法條；刑法第二百七十一條
中華民國刑法第二百七十一條
 (普通殺人罪)
殺人者，處死刑、無期徒刑或十年以上有期徒刑。
前項之未遂犯罰之。
預備犯第一項之罪者，處二年以下有期徒刑。


司法院資訊處製作；財團法人民間司法改革基金會備份。
